【裁判字號】    98,交聲,357
【裁判日期】    980331
【裁判案由】    交管條例聲異
【裁判全文】
臺灣板橋地方法院交通事件裁定         98年度交聲字第357號
原處分機關  臺北市交通事件裁決所
異  議  人
即受處分人  乙○○
上列受處分人因違反道路交通管理處罰條例案件，對於臺北市交
通事件裁決所中華民國97年12月22日所為之北市裁催字第裁
22-C00000000號處分（原舉發案號：北縣警交字第C00000000 號
）聲明異議，本院裁定如下：
    主  文
原處分撤銷。
乙○○駕車行經有燈光號誌管制之交岔路口闖紅燈，處罰鍰新臺
幣壹仟捌佰元，並記違規點數點。
    理  由
一、原處分意旨略以：異議人即受處分人乙○○所有之車牌號碼
    BDA-669 號重型機車，於民國97年8 月1 日下午3 時10分許
    ，行經臺北縣中和市○○路與錦和路口時，有「行經有燈光
    號誌管制之交叉路口闖紅燈」之違規行為，經執勤員警採證
    後逕行舉發，爰依道路交通管理處罰條例第53條第1 項規定
    ，裁處罰鍰新臺幣（下同）4500元。
二、聲明異議意旨略以：平日該路段在交通警察指揮下，於左轉
    燈亮起時，即要求機車直接左轉錦和路行進，而異議人於該
    日騎機車經過該路段時，亦於此燈號狀態下左轉行進，當時
    未見交通警察指揮，亦未聽到警員以哨聲或指揮棒要異議人
    停車受檢，既是遵循交通警察指揮路徑之行進，何來闖紅燈
    。況異議人住所皆有管理員代收，不可能漏收舉發單，但異
    議人從未收到舉發單，不應裁處最高罰則。且舉發單亦未提
    供照片證明異議人有違規事實，為此聲明異議，請求撤銷原
    處分等語。
三、按汽車駕駛人，行經有燈光號誌管制之交岔路口闖紅燈者，
    處1800元以上5400元以下罰鍰；另汽車駕駛人有第53條之情
    形者，除依原條款處罰鍰外，並予記違規點數3 點，道路交
    通管理處罰條例第53條第1 項、第63條第1 項第3 款分別定
    有明文。次按汽車駕駛人之行為有闖紅燈之情形，當場不能
    或不宜攔截製單舉發者，得逕行舉發；第1 項逕行舉發，應
    記明車輛牌照號碼、車型等可資辨明之資料，以汽車所有人
    為被通知人製單舉發，同條例第7 條之2 第1 項第1 款、第
    4 項亦各有明文規定。
四、經查：
(一)、異議人所有之車牌號碼BDA-669 號重型機車，於97年8 月1
    日下午3 時10分許，行經有燈光號誌管制之臺北縣中和市○
    ○路與錦和路交岔路口時，有闖紅燈之違規行為，經執勤員
    警採證後逕行製單舉發等事實，有臺北縣政府警察局97年8
    月14日北縣警交字第C00000000 號舉發違反道路交通管理事
    件通知單影本、臺北縣政府警察局中和分局98年2 月6 日北
    縣警中申字第0980004216號函、車號查詢重型機車車籍及證
    號查詢機車駕駛人資料各1 件及採證照片5 張附卷可稽，異
    議人對於其曾於前開時間騎乘上開機車行經前述路口乙節亦
    不爭執。
(二)、本案違規之情節，復經證人即舉發警員甲○○於本院調查時
    具結證稱：本件是伊與伊同事一起照相舉發的，當時伊是站
    在距中和市○○路與錦和路口約10公尺處拍攝。該路口的中
    正路汽車道有左轉號誌，但是機車道沒有。上開路口早上7
    點及17點到19點都有交通警察在該處指揮，因上下班機車流
    量大，且錦和路口往土城方向之待轉區太小，待轉的機車都
    停在中正路上，所以在上述兩個時段，指揮交通的員警都會
    請機車與汽車一同左轉錦和路。但本件異議人違規時間是在
    下午3 點多，當時並沒有員警指揮，應該遵從交通號誌，異
    議人卻在紅燈時直接左轉錦和路，異議人應該是先入為主，
    常常經過該路段，被交通警察指揮習慣了，所以認為此路段
    可以直接左轉等語甚詳（見本院98年3 月19日訊問筆錄）。
    經核證人甲○○所證上述經過，確與前揭採證照片相符，復
    無不合常理或矛盾之處，其證詞自可採信。再者，慢車行駛
    至交岔路口，其行進或轉彎，應依標誌、標線或號誌之規定
    行駛，無標誌、標線或號誌者，應遵守交通指揮人員之指示
    ，遇有交通指揮人員指揮與號誌並用時，以交通指揮人員之
    指揮為準，道路交通安全規則第125 條第1 款定有明文。本
    件異議人騎乘機車行經上開交岔路口時，現場並無交通指揮
    人員之指揮，此亦為異議人於聲明異議狀內所自承，則異議
    人即應依標誌、標線之規定行駛，自不得以交通指揮人員前
    曾指揮其騎車由中正路直接左轉錦和路行駛，而遽認其於本
    件案發時地，在無交通指揮人員指揮之情況下，亦可不遵守
    現場標誌、標線之規定逕行左轉。
(三)、綜前事證，異議人確有騎乘前揭重型機車，於案發時地闖紅
    燈之交通違規情事，應可認定。異議人辯稱其並無闖紅燈云
    云，當無足取。
五、第按處理違反道路交通管理事件，有關文書送達之程序，依
    行政程序法之規定，違反道路交通管理事件統一裁罰基準及
    處理細則第5 條定有明文。次按送達，於應受送達人之住居
    所、事務所或營業所為之；於應送達處所不獲會晤應受送達
    人時，得將文書付與有辨別事理能力之同居人、受僱人或應
    送達處所之接收郵件人員；送達，不能依前二條規定為之者
    ，得將文書寄存送達地之地方自治或警察機關，並作送達通
    知書兩份，一份黏貼於應受送達人住居所、事務所、營業所
    或其就業處所門首，另一份交由鄰居轉交或置於該送達處所
    信箱或其他適當位置，以為送達。前項情形，由郵政機關為
    送達者，得將文書寄存於送達地之郵政機關，行政程序法第
    72條第1 項前段、第73條第1 項、第74條第1 項及第2 項亦
    分別定有明文。查本件異議人所有之車號BDA-669 號重型機
    車違規時之車籍地址固為臺北市○○區○○路5 段75號，惟
    異議人自90年9 月14日起即設籍於臺北縣中和市○○街109
    巷8 號3 樓，迄今仍未變更，有異議人個人基本資料查詢結
    果單1 紙在卷可稽，而本件舉發通知單係掛號郵寄至異議人
    之車籍地址即臺北市○○區○○路5 段75號，因未獲會晤送
    達之本人，亦無受領文書之同居人、受僱人或應送達處所之
    接收郵件人員，而以對異議人之車籍地址寄存送達之方式，
    完成本件舉發通知單之送達程序，亦有臺北縣政府警察局送
    達證書影本1 紙在卷可憑，是本件舉發機關郵寄及辦理寄存
    送達本件舉發通知單之地址，並非當時異議人之戶籍地址即
    臺北縣中和市○○街109 巷8 號3 樓。考以車籍地址登記之
    目的在於確保公路監理機關對於車輛動態之掌握，以保障汽
    車所有人之權益，然此究屬於公路監理機關對於車輛動態掌
    握之行政管理措施，而非謂以該車籍地址作為唯一對異議人
    即受處分人送達各種行政文書之單一標準。是本件舉發機關
    送達本件舉發通知單，並未有對違規當時異議人之戶籍地址
    為送達之相關送達證書等資料，自難認本件舉發通知單已生
    合法送達之效力，則舉發機關對於本件舉發通知單之送達程
    序確有瑕疵，致使異議人喪失於收受本件舉發通知單後於法
    定期限內繳納最低額罰鍰之利益，原處分機關據以對異議人
    裁處較最低額為高之罰鍰之裁罰處分，其適用法律已有裁量
    濫用之違法情事，即難認為適法。
六、綜上所述，異議人辯稱其並無闖紅燈之違規情事，雖無理由
    ，惟原處分機關因誤認舉發通知單前已完成合法送達，以異
    議人逾越應到案期限60日以上，裁處較高額之罰鍰4500元，
    尚有未洽，異議人此部分之異議應屬可採。又本件雖係逕行
    舉發案件，惟異議人除為汽車所有人，亦同係本件之汽車駕
    駛人，業如前述，原處分漏未依同條例第63條第1 項第3 款
    規定記違規點數3 點，亦有未合。原處分機關所為之裁決處
    分既有前述缺失，爰由本院予以撤銷，並自為裁定如主文第
    2 項所示，以期適法。
七、據上論斷，應依道路交通管理處罰條例第53條第1 項、第63
    條第1 項第3 款，道路交通案件處理辦法第20條，裁定如主
    文。
中    華    民    國    98    年    3     月    31    日
                  交通法庭  法  官  吳佳穎
以上正本證明與原本無異
如不服本裁定應於送達後5日內向本院提出抗告狀
                                書記官  黃炎煌
中    華    民    國    98    年    3     月    31    日


司法院資訊處製作；財團法人民間司法改革基金會備份。
